【裁判字號】    89,訴,2205
【裁判日期】    900129
【裁判案由】    給付借款
【裁判全文】
臺灣臺南地方法院民事判決  八十九年度訴字第二二○五號
    原      告  玉山商業銀行股份
                有限公司
    法定代理人  乙○○
    訴訟代理人  甲○○
    被      告  丙○○
                              .
                              .
                戊○○        .
                              .
    訴訟代理人  丁○○        .
右當事人間請求給付借款事件，本院判決如左：
    主      文
被告應連帶給付原告新台幣壹佰貳拾陸萬壹仟壹佰拾元，及自民國八十九年四月五
日起至清償日止，按年息百分之十．○一計算之利息，並自民國八十九年五月六日起
至清償日止，其逾期在六個月以內者，按上開利率百分之十，逾期超過六個月者，按
上開利率百分之二十計算之違約金。
訴訟費用由被告連帶負擔。
    事      實
甲、原告方面：
  壹、聲明：如主文所示。
  貳、陳述：
    一被告丙○○於民國八十四年十一月十六日邀同另一被告戊○○為連帶保證人，
      向原告借款新台幣﹙下同）壹佰伍拾萬元，約定至九十九年十一月十六日清償
      ，並按月攤還本息，利息按原告基本放款利率（現基本放款利率為百分之八點
      二八）加碼百分之一點七三計付，並同意隨本行基本放款利率變動而調整，遲
      延履行時，除仍按上開利率外，逾期在六個月以內者，另按約定利率之一０％
      加付違約金，逾期超過六個月部分，另按約定利率二０％計付，並立具借據及
      授信約定書交與原告收執。然被告丙○○僅繳納部分本金及至八十九年四月四
      日之利息，尚欠原告本金一百二十六萬一千一百三十元及利息、違約金未清償
      ，依授信約定書第五條之約定即喪失期限利益，又依授信約定書第十一條約定
      ，立約人所保證之債務，如主債務人未依約履行，立約人當即負責，立即如數
      付清。而被告逾期清償時，原告基本放款利率已有調整，原告請求利率按調整
      後之年息百分之十．○一計算。為此爰依消費借貸及連帶保證之法律關係，請
      求被告連帶給付如聲明所示之金額。
    二本件契據是被告戊○○他本人簽的沒錯。依據銀行的作業守則及實務作法，都
      會要求借款人及連帶保證人到銀行親自簽名，本件除了借據、約定書上之簽名
      外，還有被告戊○○留存的身分證影本，況被告戊○○未提出其本人簽名供比
      對，其抗辯不實在。
  參、證據：提出借據、授信約定書、交易明細查詢、切結書、客戶信用查詢、各類
      存款分戶交易明細表、授信作業流程率、被告身分證影本等件為證。
乙、被告丙○○方面：
    未於言詞辯論期日到場，亦未提出書狀作何聲明或陳述。
丙、被告戊○○方面：
    未於最後言詞辯論期日到場，惟據其到場所為之陳述略以：
壹、聲明：原告之訴駁回。
貳、陳述：
  一按「當事人主張有利於己之事實者，就其事實有舉證之責任」，民事訴訟法第二
    百七十七條前段定有明文。又，「請求履行債務之訴，除被告自認原告所主張債
    權發生原因之事實外應先由原告就其主張此項事實，負舉證之責任，必須證明其
    為真實後，被告於其抗辯事實，始應負證明之責任，此為舉證責任分擔之原則」
    ，亦有  最高法院四十三年台上字第三七七號判例可資參照。
  二經查本件原告固主張被告丙○○於八十四年十一月十六日邀同被告戊○○向原告
    借款壹佰伍拾萬元，約定九十九年十一月十六日清償，並按月攤還本息，利息按
    年息百分之九點七五計付，詎被告僅繳至八十九年四月四日之本息，餘欠原告本
    息、違約金迄未清償云云。惟查，依原告所主張上開事實，本件借貸係發生於八
    十四年十一月十六日時間久遠，然就被告記憶所及，被告未曾向原告辦理借貸，
    或為另一被告丙○○之連帶保證人，要之，原告所提證物中有關被告簽章之真正
    ，即有疑義。因此，原告若主張被告應負給付借款之責任，揆諸上開規定及判例
    意旨，自應就其起訴狀所陳述之事實，先負舉證之責任，以實其說後，被告始負
    反證之責任，否則，原告即應受不利益之判決。
    理      由
一、本件被告丙○○未於言詞辯論期日到場、被告戊○○未於最後言辭辯論期日到場
    ，核無民事訴訟法第三百八十六條各款所列情形，爰依原告之聲請，由其一造辯
    論而為判決。
二、原告主張被告丙○○於八十四年十一月十六日邀同被告戊○○為連帶保證人，向
    原告借款壹佰伍拾萬元，約定至九十九年十一月十六日清償，並按月攤還本息，
    利息按原告基本放款利率（現基本放款利率為百分之八點二八）加碼年息百分之
    一點七三計付，並同意隨本行基本放款利率變動而調整，遲延履行時，除仍按上
    開利率外，逾期在六個月以內者，另按約定利率之一０％加付違約金，逾期超過
    六個月部分，另按約定利率二０％計付，並立具借據及授信約定書交與原告收執
    。然被告丙○○僅繳納部分本金及至八十九年四月四日之利息，尚欠原告本金一
    百二十六萬一千一百三十元及利息、違約金未清償，依約喪失期限利益，連帶保
    證人並應連帶負保證責任。被告戊○○則以其未曾向原告辦理借貸，或為被告丙
    ○○之連帶保證人，原告所提證物中有關被告戊○○簽章之真正，即有疑義，不
    應付連帶給付責任等語，以資抗辯。
三、原告主張被告丙○○邀被告戊○○為連帶保證人，向原告借款壹佰伍拾萬元，依
    約應按月攤還本息，然被告丙○○僅繳納部分本金及至八十九年四月四日之利息
    ，尚欠原告本金一百二十六萬一千一百三十元及利息、違約金未清償之事實，業
    據提出借據、授信約定書、交易明細查詢、切結書、客戶信用查詢、各類存款分
    戶交易明細表等件為證，被告丙○○經合法通知，既未到場爭執，復未提出書狀
    以供本院斟酌，被告戊○○則以前揭情詞置辯。經查，原告提出之借據及授信約
    定書上有被告戊○○之簽名，並由原告經辦人員對保，且被告戊○○曾留存身分
    證影本於原告，而依銀行作業慣例及原告之授信作業流程規定，填寫借款人及連
    帶保證人之名稱、住址，分別由借款人及連帶保證人簽章，對保簽章欄應由借保
    戶親自簽章，並辦理對保，有授信作業流程在卷可佐，參以被告戊○○之訴訟代
    理人自承被告戊○○雖長期住國外，但在八十四年、八十五年間曾回國一年等情
    ，其期間與上開契據簽訂期間相符，另本院命被告戊○○提出字跡原本，亦未能
    於期限內提出以供參酌，足認上開契據上被告之簽名均為真正，被告戊○○抗辯
    不足採信。則原告前揭主張事實堪信為真。
四、從而，原告依消費借貸及連帶保證之法律關係請求被告連帶給付借款壹佰貳拾陸
    萬壹仟壹佰拾元，及自民國八十九年四月五日起至清償日止，按年息百分之十
    ．○一計算之利息，並自民國八十九年五月六日起至清償日止，其逾期在六個月
    以內者，按上開利率百分之十，逾期超過六個月者，按上開利率百分之二十計算
    之違約金為有理由，應予准許。
五、據上論結，本件原告之訴為有理由，依民事訴訟法第三百八十五條第一項前段、
    第八十五條第二項，判決如主文。
中      華      民      國    九十    年      一      月    二十九    日
                                臺灣臺南地方法院民事第三庭
~B法      官  蔡孟珊
右為正本係照原本作成
如對本判決上訴，須於判決送達後廿日內向本院提出上訴狀
中      華      民      國    九十      年      二      月       二     日
~B法院書記官  魏安里


司法院資訊處製作；財團法人民間司法改革基金會備份。
